【裁判字號】    98,簡上,58
【裁判日期】    980811
【裁判案由】    損害賠償
【裁判全文】
臺灣桃園地方法院民事判決              98年度簡上字第58號
上  訴  人  甲○○
訴訟代理人  丁○○
被  上訴人  立運特化股份有限公司
法定代理人  乙○○
訴訟代理人  丙○○
上列當事人間損害賠償事件，上訴人對於中華民國98年3 月17日
本院中壢簡易庭97年度壢簡字第692 號第一審判決提起上訴，本
院於98年7 月28日言詞辯論終結，判決如下：
    主      文
原判決關於命上訴人給付超過新台幣貳拾萬柒仟元部分，及該部
分假執行之宣告，暨除確定部分外訴訟費用之裁判均廢棄。
上開廢棄部分，被上訴人在第一審之訴駁回。
其餘上訴駁回。
第一審（除確定部分外）、第二審訴訟費用由上訴人負擔百分之
四十七，餘由被上訴人負擔。
    事實及理由
一、被上訴人主張：
  (一)上訴人於民國97年3 月27日駕駛車號561-TD號自用大貨車撞
    毀被上訴人所有，停靠於桃園縣龍潭鄉○○路48號前之車號
    3953-JZ 號自用小貨車（下稱系爭車輛），致被上訴人受有
    如下之損失及支出下列費用：
    1.系爭車輛之車體新台幣（下同）190,000 元及車斗21,375
      元：系爭車輛之車斗及車體為一體，縱修復亦不能回復原
      狀，整車為報廢登記。而系爭車輛之車體於毀損前即97年
      3 月份之市價經鑑定結果為190,000 元；車斗（廂）則係
      於94年以35,000元購入，並額外加裝，依系爭車輛車體前
      開市價190,000 元及實際購入價格311,100 元計算折舊率
      ，系爭車輛、車斗現價應為21,375元。
    2.租用貨車之租金218,000 元：系爭車輛受損後由上訴人拖
      回待修，致被上訴人自97年3 月28日起至同年10月31日止
      ，必須以每日1,000 元之代價向訴外人邱花租用貨車使
      用，因而支出租金共218,000 元。
    3.系爭車輛牌照稅805 元及燃料稅1,932 元：系爭車輛每年
      牌照稅為1,800 元、燃料稅為4,320 元，因兩造間就系爭
      車輛之賠償問題懸而未決，被上訴人遲至98年2 月27日始
      向監理機關報廢系爭車輛，是按97年3 月28日起至同年9
      月4 日共161 天之比例計算，上訴人自應分別賠付系爭車
      輛牌照稅805 元及燃料稅1,932 元。
    4.系爭車輛價值鑑定費2,000 元：被上訴人為確定系爭車輛
      價值，於97年11月間央請桃園縣汽車商業同業公會鑑定，
      因而支出鑑價費2,000 元。
    5.裁判費4,630 元：被上訴人分別於97年6 月17日及同年9
      月4 日預納本件裁判費3,750 元及880 元，應由上訴人負
      擔。
    6.綜上，爰依民法侵權行為之規定，提起本件訴訟等語，並
      於原審聲明：上訴人應給付被上訴人438,742 元。
  (二)被上訴人於租車時，即已設想若系爭車輛已維修完成或新購
    車輛時，不再續租，故於租約中註明：「租金應於每月底以
    前繳納，每次應繳1 個月份」及「乙方如要提前解約應於7
    天前告知」，均為確保被上訴人於此事解決後，最多僅須再
    租車1 個月，以降低損失。又延昇交通器材社將系爭車輛拖
    回後放置室外空地，任其風吹日曬，且放置地點雜草叢生，
    時間長達8 個月後，被上訴人才於97年11月申請車輛市價鑑
    定，並於98年2 月申請報廢，是97年3 月事故發生後至98年
    2 月申請車輛報廢期間，被上訴人均在等待上訴人之善意處
    理，惟未獲回應。
  (三)聲明：上訴駁回。
二、上訴人則以：
  (一)被上訴人自始不同意修理系爭車輛並請求上訴人應賠償車輛
    購買價328,000 元及車斗加裝費用，足見被上訴人並無請求
    上訴人修理車輛回復原狀之意，故就租金部分，上訴人僅同
    意給予被上訴人15日之租金損失共15,000元。
  (二)被上訴人請求之車斗損失，因該部分可與車體分離，且無損
    壞，應無賠償問題。
  (三)對於被上訴人請求之系爭車輛之車體損失190,000 元、鑑定
    費2,000 元不爭執，願意賠償被上訴人。
  (四)聲明：原判決不利於上訴人部分廢棄（上訴聲明誤載為原判
    決廢棄）；被上訴人在第一審之訴駁回。
三、本院判斷：
  (一)不爭執之事實：
    1.上訴人於97年3 月27日駕駛車號561-TD號自用大貨車撞毀
      被上訴人所有，停靠於桃園縣龍潭鄉○○路48號前之系爭
      車輛。
    2.上訴人係因駕駛不慎，未踩煞車而導致本件事故，上訴人
      對本件事故之發生有過失。
    3.被上訴人因本件事故致受有系爭車輛之車體損失190,000
      元、鑑定費2,000 元之損失。
  (二)原審以被上訴人請求上訴人負損害賠償責任，於系爭車輛之
    車體損失190,000 元、待修期間之租金218,000 元、鑑定費
    2, 000元，合計410,000 元之範圍內為有理由，予以准許，
    其餘被上訴人請求之系爭車輛之車斗損失、牌照稅、燃料稅
    、裁判費為無理由，予以駁回。今上訴人對原審准許之部分
    提起上訴，惟對應給付被上訴人系爭車輛之車體損失190,00
    0 元、鑑定費2,000 元並不爭執（卷第35頁），而被上訴人
    就原審駁回之部分並未上訴，該駁回部份業經確定不在本件
    審理範圍內，是本件應予審究者為：被上訴人請求租用貨車
    之租金218,000 元是否為有理由。
  (三)按因故意或過失，不法侵害他人之權利者，負損害賠償責任
    ，民法第184 條第1 項前段定有明文。上訴人於97年3 月27
    日駕駛車號561-TD號自用大貨車，因駕駛不慎，未踩煞車撞
    毀被上訴人所有之系爭車輛，業如前述，上訴人對被上訴人
    自應負侵權行為損害賠償責任。
  (四)按不能回復原狀或回復顯有重大困難者，應以金錢賠償其損
    害，民法第215 條定有明文。經查，依被上訴人自陳：事發
    時，上訴人與被上訴人到現場處理的人員就已經同意系爭車
    輛已經毀了，要買一台新車，並扣除保險理賠後由兩方各付
    一半等語（卷第23、27頁），是於本件事故發生時，被上訴
    人即已知悉系爭車輛為不能回復原狀或回復顯有重大困難，
    依前揭規定，上訴人自無對系爭車輛進行修繕以回復原狀之
    義務，而應以金錢賠償被上訴人之損害，故被上訴人自無所
    謂「待修期間所生之租金損失」可言。惟於系爭車輛毀損後
    至被上訴人購入新車間，被上訴人確實無車輛可供使用而有
    租用他車之必要，本院審酌自訂車至取車之期間，約1 至2
    週，而上訴人表示願給付被上訴人15日之租金，每日1,000
    元（卷第35頁背面），本院認屬適當，故被上訴人所受租金
    之損失應為15,000元。
  (五)綜上，被上訴人依侵權行為損害賠償請求權請求上訴人給付
    207,000 元（系爭車輛之車體損失190,000+鑑定費2,000 元
    + 租金損失15,000元=207,000元），即屬有據，應予准許，
    逾此部分之請求應屬無理由，而應予駁回。原審就超過上開
    應准許部分，為上訴人敗訴之判決，並為假執行之宣告，自
    有未洽。上訴意旨就此部分指摘原判決不當，求予廢棄改判
    ，為有理由，爰改判如主文第2 項所示。至於上開應准許部
    分，原審判命上訴人給付，並依職權為假執行之宣告，核無
    違誤，上訴意旨，就此部分指摘原判決不當，求予廢棄，為
    無理由，應駁回此部分上訴。
據上論結，本件上訴為一部有理由，一部無理由，依民事訴訟法
第436 條之1 第3 項、第450 條、第449 條第1 項、第79條，判
決如主文。
中    華    民    國    98    年    8     月    11    日
                  民事第二庭審判長法  官  劉克聖
                                  法  官  張金柱
                                  法  官  王耀興
以上正本係按原本作成。
不得上訴。
中    華    民    國    98    年    8     月    12    日
                                  書記官  黃盈菁


司法院資訊處製作；財團法人民間司法改革基金會備份。
